臺灣高等法院刑事裁定
111年度偵抗字第1586號
抗告人  即
指定辯護人  陳敬豐律師（義辯）
被      告  徐振平




上列抗告人因違反毒品危害防制條例案件，不服臺灣桃園地方法
院中華民國111年10月2日所為之羈押裁定（111年度聲羈字第18
號），提起抗告，本院裁定如下：
    主  文
抗告駁回。                                              
    理  由
一、按刑事訴訟法第403條規定：「當事人對於法院之裁定有不
    服者，除有特別規定外，得抗告於直接上級法院。證人、鑑
    定人、通譯及其他非當事人受裁定者，亦得抗告」及同法第
    419條規定：「抗告，除本章有特別規定外，準用第3編第1
    章關於上訴之規定」為整體觀察，關於抗告權人之範圍，仍
    應準用同法第3編第1章關於上訴權人之規定。就被告之辯護
    人而言，為有效保障被告之訴訟權，被告之辯護人對於法院
    羈押之裁定，除與被告明示意思相反外，自得為被告之利益
    而抗告，始與憲法第8條保障人身自由及第16條保障訴訟權
    之意旨無違（憲法法庭111年度憲判字第3號判決意旨參照）
    。綜觀本件刑事抗告狀內容，並未記載被告徐振平為抗告人
    ，且該抗告狀亦僅有指定辯護人之用印，有刑事抗告狀在卷
    可稽，顯見此部分抗告係由指定辯護人為被告之利益而抗告
    ，揆諸前開說明，抗告要屬適法。另法院之裁判，本應公諸
    予社會大眾，但關於偵查中檢察官聲請羈押及延長羈押之裁
    定，為維護偵查秘密，如過度暴露案情，恐有礙檢察官犯罪
    之偵查，故本件裁定就相關具體事實及關鍵證據，為適度保
    留，合先敘明。
二、原裁定意旨略以：被告於偵查及原審訊問時坦承犯行，另有
    卷附相關資料在卷可參，足認被告涉犯毒品危害防制條例第
    4條第3項販賣第三級毒品罪嫌疑重大；又被告已供出本案販
    毒之毒品來源，而有共犯仍未查獲，被告於偵查中亦自承除
    羈押聲請書附表所列犯罪事實外，尚曾販賣第三級毒品予其
    餘之人。考量被告所涉販賣第三級毒品罪，乃最輕本刑5年
    以上之重罪，則於偵查初始階段，在相關共犯之供述、證人
    之證述尚未完全確保前，被告基於脫免刑罰之人性，確有與
    相關共犯或證人勾串而影響偵查進行及規避日後審判之疑慮
    ，是此部分應認有第101條第1項第3款羈押之原因。復依被
    告坦承販賣第三級毒品之對象非僅止於羈押聲請書附表所列
    之人，及自卷附被告與毒品交易對象之對話訊息內容，足知
    其販賣毒品次數頻繁，且所販賣之毒品數量及金額均非少數
    等情，亦堪認其具備第101條之1第1項第10款之羈押原因，
    經權衡被告現因法律程序致人身自由暫受限制、國家刑事司
    法權之有效行使及維護社會治安等公共利益後，認被告可能
    勾串共犯、反覆實施同一犯罪之羈押事由，尚難以具保、責
    付、限制住居或限制出境、出海等手段替代。為確保本案後
    續偵查及審判之順利進行，有羈押被告之必要，裁定被告自
    民國111年10月2日起羈押2月，並禁止接見、通信在案。
三、抗告意旨略以：檢察官之羈押聲請書所有證人均已具結，於
    羈押聲請書之聲請範圍已無勾串共犯之虞，顯無羈押禁見必
    要；被告已供出毒品上游，而與上游成員利益相反，無串供
    之可能及必要，且上游成員到案與否取決於偵查機關及該上
    游成員，非被告所能控制，羈押聲請書以此為羈押理由，等
    於以羈押方式變相逼迫被告放棄供出上游以減刑之權利；另
    原裁定復以檢察官聲請羈押未載之販賣事實及理由，認定被
    告有反覆實施犯罪之虞，作為羈押之理由，已侵害被告防禦
    權等語。　
四、按法院對被告執行羈押，其本質上係為使刑事訴訟程序得以
    順利進行，或為保全證據或為擔保嗣後刑之執行，而對被告
    所實施剝奪其人身自由之強制處分，故法院僅須依刑事訴訟
    法第101條第1項、第101條之1第1項各款之規定，並審查被
    告犯罪嫌疑是否重大、有無賴此保全訴訟或執行、有無為預
    防性羈押之必要。而關於羈押之原因及其必要性，法院應就
    具體個案，依通常生活經驗法則、論理法則，衡酌是否有非
    予羈押，顯難保全證據或難以遂行訴訟程序之情形為判斷。
    對於被告羈押與否之審查，其目的既僅在判斷有無實施羈押
    強制處分之必要，並非認定被告有無犯罪之實體審判程序，
    關於羈押之要件，即無須經嚴格證明，以經釋明得以自由證
    明為已足；至於被告是否成立犯罪，乃本案實體上應予判斷
    之問題。而羈押被告之目的，既在於確保訴訟程序之進行、
    刑罰之執行，則被告有無羈押之必要，法院自得就具體個案
    情節予以斟酌決定，如就客觀情事觀察，法院羈押裁定在目
    的與手段間之衡量，並無明顯違反比例原則情形，即無違法
    或不當可言，且受羈押之被告，除確有刑事訴訟法第114條
    所列情形之一者外，其應否羈押，事實審法院自有認定裁量
    之權，苟其此項裁量、判斷，並不悖乎通常一般之人日常生
    活經驗之定則或論理法則，又於裁定書內論述其何以作此判
    斷之理由者，即不得任意指為違法，而據為提起抗告之適法
    理由。　　　
五、經查：
㈠、被告於偵查中及原審訊問時，均坦承犯行，且依相關證人（
    含共犯）之證述以及卷附相關證據，堪認被告涉嫌於羈押聲
    請書所載時、地，販賣第三級毒品共9次，犯罪嫌疑重大，
    其涉犯毒品危害防制條例第4條第3項販賣第三級毒品罪，確
    屬犯罪嫌疑重大。
㈡、抗告意旨雖謂：檢察官羈押聲請書所指之證人均已具結，無
    勾串共犯之可能與必要云云，惟依被告及共犯歐思佳供述之
    情節，2人涉嫌共同販賣第三級毒品罪嫌，且其2人為夫妻關
    係，共犯歐思佳經原審裁定具保並限制住居，業經具保人具
    保而未受羈押；又依被告供述及卷內證據顯示，被告除檢察
    官聲請羈押書所載9次犯行外，尚涉嫌販賣毒品與張○堯及臉
    書暱稱「吳○○」介紹之人，足認確有相關共犯尚待查證，而
    本案現僅於偵查初期，在相關共犯之供述及證人證述尚未完
    全確保前，串證之可能性高，而有事實足認被告有勾串共犯
    及證人之虞，且無從以具保、責付或限制住居等手段羈押、
    防免此風險。從而，原審在無其他羈押以外之方法可確保被
    告湮滅、變造證據或勾串共犯、證人之情形下，經權衡被告
    人權保障及公共利益之維護後，認依裁定時之訴訟進行程度
    ，應仍有羈押之必要性，並無不當之處。是抗告意旨所辯，
    並不足採。
㈢、抗告意旨另稱以被告供出提供毒品之上游未到案予以羈押，
    等同以羈押方式變相逼迫被告放棄毒品危害防制條例第17條
    第1項之供出上游減刑權利云云，然查被告是否因供出毒品
    來源，因而查獲其他正犯或共犯，而得減輕或免除其刑係屬
    於實體事項，與判斷被告究否應受羈押之原因及必要無涉。
    是此部分抗告主張，尚非可採。
㈣、又依卷內證據資料顯示，被告販賣第三級毒品之對象，除羈
    押聲請書所載9次販賣第三級毒品之對象外，尚有其他販賣
    毒品對象，顯見其販賣毒品之次數頻繁，且所販賣之毒品數
    量及金額亦非少數，亦有事實足認其有反覆實施同一犯行之
    虞，而有刑事訴訟法第101條之1第1項第10款羈押之原因，
    檢察官聲請書雖漏未敘明此項羈押之原因，然於聲請書已明
    確記載被告所涉9次販賣第三少毒品犯嫌，且除聲請書所載
    販賣毒品之對象外，被告所涉其餘販賣毒品犯嫌之相關證據
    ，亦經辯護人於原審進行羈押訊問前閱卷無訛，此有原審閱
    卷聲請書在卷可按；復於原審羈押訊問時，給予被告辯明之
    機會，此觀諸原審訊問筆錄甚明，顯已無礙被告防禦權之行
    使，本件檢察官聲請羈押之原因，應予補充如上。是原審經
    訊問被告後，審酌卷內相關證據，而認被告涉犯毒品危害防
    制條例第4條第3項之販賣第三級毒品罪，犯罪嫌疑重大，並
    考量被告之犯罪歷程及多次犯罪之環境與條件，有再為同一
    犯行之危險，而認有反覆實施同一犯行之虞，符合刑事訴訟
    法第101條之1第1項第10款之羈押原因，認有羈押之必要，
    已就案件具體情形依法行使裁量職權，已權衡國家刑事司法
    權之有效行使、社會秩序及公共利益、被告之人身自由與防
    禦權受限制之程度，並無明顯違反比例原則之情形。抗告意
    旨雖謂：此已逾越檢察官羈押聲請之原因及犯罪事實，已有
    礙被告防禦權之行使一節，亦無足採。　　　　
㈤、本院審酌被告所涉犯罪事實對社會法益之危害性、國家刑罰
    權遂行及保護社會安全之公益考量，及被告所犯情節、侵害
    法益、本案目前偵查程序之進行程度及被告之人身自由等情
    ，經依比例原則衡量，考量若命被告具保、責付或限制住居
    等侵害較小之手段，均不足以確保本案後續偵查、審判或執
    行程序之順利進行。是原審法院本於案内卷證，認現階段犯
    罪調查未臻完詳且為維護社會治安，有對被告為羈押並禁止
    接見通信等處分之必要，以防其可能繼續危害治安及勾串共
    犯、滅證或逃亡而影響本案追訴、審判，裁定羈押被告，經
    核未有法定羈押事由不備及違反比例原則之情事。
六、綜上所述，原審裁定羈押被告，尚無違法或不當，本件抗告
    ，並無理由，應予駁回。
七、據上論斷，應依刑事訴訟法第412 條，裁定如主文。
中　　華　　民　　國　　111 　年　　10　　月　　20　　日
                  刑事第十九庭  審判長法　官  曾淑華
                                      法　官  黃惠敏
                                      法　官  李殷君
以上正本證明與原本無異。
不得再抗告。
                                      書記官  周彧亘
中　　華　　民　　國　　111 　年　　10　　月　　20　　日